【裁判字號】    95,台上,3784
【裁判日期】    950713
【裁判案由】    常業竊盜
【裁判全文】
最高法院刑事判決            九十五年度台上字第三七八四號
    上   訴   人  甲  ○
                          77.
上列上訴人因常業竊盜案件，不服台灣高等法院高雄分院中華民
國九十五年四月二十八日第二審判決（九十五年度上訴字第四二
九號，起訴案號：台灣高雄地方法院檢察署九十二年度偵字第一
一０五０、一七六一三號），提起上訴，本院判決如下：
    主  文
原判決撤銷，發回台灣高等法院高雄分院。
    理  由
本件原判決認定上訴人甲○與顏永芳（業經判處罪刑確定）共同
意圖為自己不法之所有，基於常業竊盜汽車、車內財物以及於竊
得汽車後向車主或車輛使用人恐嚇取財之概括犯意，於原判決附
表二所示時、地，持上訴人所有如原判決附表一編號一至十一所
示之物，顏永芳在旁把風，上訴人下手行竊，竊得如原判決附表
二編號一至編號一二四所示余清居等一二四人所有如原判決附表
二所示之自用小客車、車牌、手機等物，並恃以為生，以之為業
。上訴人、顏永芳並將竊得之車牌，懸掛於所竊得之贓車上矇混
使用，且於取得失主聯絡電話號碼後，推由顏永芳連續使用所購
買之行動電話易付卡門號0000000000號、00000
00000號、0000000000號、000000000
0號、0000000000號（上開門號分別植入序號000
000000000000號、00000000000000
0號、000000000000000號、00000000
0000000號、000000000000000號等五支
手機機身），或以公共電話，與原判決附表二編號一至編號一一
八之車主聯絡，恫嚇稱：車子在其手上，倘不按照指示匯款，則
不告知車輛所在或將之解體變賣等語，致車主心生畏懼，部分車
主乃依其指示將款項匯入上訴人向不詳姓名之人取得如原判決附
表二所示龔應進、蕭麗娟、吳明傑、邱世敏、林廣義、丁海生、
黃朝明、吳忠諭、林穎煇、彭達峰等人之人頭帳戶內（匯款金額
、帳戶及部分未匯款情形如原判決附表二所示），再推由顏永芳
持上訴人透過報紙廣告購得之上開人頭帳戶之金融卡，至不特定
金融機構之自動櫃員機提領現款予以朋分花用（無證據證明龔應
進等人與上訴人、顏永芳係本案之共同正犯）。嗣為警循線查獲
，扣得上訴人所有如原判決附表一編號一至編號十一所示之物等
情。因而維持第一審論處上訴人共同以犯竊盜罪為常業（累犯）
罪刑之判決，駁回檢察官及上訴人在第二審之上訴，固非無見。
惟查：憲法第十六條保障人民之訴訟權，就刑事被告而言，包含
其在訴訟上應享有充分之防禦權。刑事被告詰問證人之權利，即
屬該等權利之一，且屬憲法第八條第一項規定「非由法院依法定
程序不得審問處罰」之正當法律程序所保障之權利。又共犯在刑
事審判上，為被告以外之第三人，本質上屬於證人，為確保被告
對證人之詰問權，證人於審判中，應依法定程序，到場具結陳述
，並接受被告之詰問，其陳述始得作為認定被告犯罪事實之判斷
依據。原判決理由貳、甲之一說明採共同被告顏永芳之供述，為
認定上訴人有前開犯行之主要證據之一，然原審及第一審審理時
，均未傳喚顏永芳到庭，使其立於證人之地位，命其具結作證，
依法行交互詰問，給予被告詰問之辯白機會，遽採其在警訊中之
供述，為上訴人不利之認定，其所踐行之訴訟程序難謂適法，並
有應於審判期日調查之證據而未予調查之違法。上訴意旨，指摘
原判決違法，尚非全無理由，應認有撤銷發回更審之原因。又刑
法第三百二十二條之常業竊盜罪，業已刪除，案經發回，應注意
法律變更之比較，附為指明。
據上論結，應依刑事訴訟法第三百九十七條、第四百零一條，判
決如主文。
中    華    民    國  九十五  年    七    月   十三   日
                      最高法院刑事第九庭
                          審判長法官  陳  正  庸
                                法官  賴  忠  星
                                法官  王  居  財
                                法官  林  開  任
                                法官  林  立  華
      本件正本證明與原本無異
                                      書  記  官
中    華    民    國  九十五  年    七    月   十九   日
                                                      V


司法院資訊處製作；財團法人民間司法改革基金會備份。
